臺灣基隆地方法院民事判決
110年度重訴字第41號
原      告  廖玉碧  

            陳旻均  

            陳思吟  

共      同
訴訟代理人  黃教倫律師
被      告  李子平  

訴訟代理人  詹振寧律師
上列當事人間因被告犯過失致死案件，原告提起附帶民事訴訟請
求侵權行為損害賠償，經本院刑事庭以109年度交附民字第146號
裁定移送前來，本院於民國110年12月7日言詞辯論終結，判決如
下：
    主  文
被告應給付原告廖玉碧新臺幣伍拾陸萬壹仟壹佰壹拾壹元，及自
民國一○九年十二月二十三日起至清償日止，按週年利率百分之
五計算之利息。
被告應給付原告陳旻均新臺幣壹拾陸萬玖仟參佰柒拾陸元，及自
民國一○九年十二月二十三日起至清償日止，按週年利率百分之
五計算之利息。
被告應給付原告陳思吟新臺幣壹拾陸萬玖仟參佰柒拾陸元，及自
民國一○九年十二月二十三日起至清償日止，按週年利率百分之
五計算之利息。
原告其餘之訴及假執行之聲請均駁回。
本判決第一項於原告廖玉碧以新臺幣壹拾捌萬柒仟零參拾柒元為
被告供擔保後，得假執行；但被告如以新臺幣伍拾陸萬壹仟壹佰
壹拾壹元為原告預供擔保，得免為假執行。
本判決第二項於原告陳旻均以新臺幣伍萬陸仟肆佰伍拾玖元為被
告供擔保後，得假執行；但被告如以新臺幣壹拾陸萬玖仟參佰柒
拾陸元為原告預供擔保，得免為假執行。
本判決第三項於原告陳思吟以新臺幣伍萬陸仟肆佰伍拾玖元為被
告供擔保後，得假執行；但被告如以新臺幣壹拾陸萬玖仟參佰柒
拾陸元為原告預供擔保，得免為假執行。
    事實及理由
一、原告起訴主張：被告於民國109年7月5日下午6時許，騎乘車
    牌號碼000-0000號普通重型機車，沿基隆市七堵區大同街往
    大武崙方向行駛，行經基隆市○○區○○街00號前，本應注意行
    車速度，無速限標誌或標線者，行經設有狹路之路段，應減
    速慢行，作隨時停車之準備，並應注意車前狀況，隨時採取
    必要之安全措施，竟疏未注意，自後方撞擊同向徒步行走之
    行人陳連棟，造成陳連棟受有頭部外傷併腦出血、雙側肺挫
    傷等傷害，經送醫急救仍於同年月8日凌晨2時17分許因多重
    器官衰竭死亡，原告廖玉碧為訴外人陳連棟之配偶，原告陳
    旻均、陳思吟均為訴外人陳連棟之子女，因被告之侵權行為
    致訴外人陳連棟死亡，原告廖玉碧因此支出醫療費用、殯葬
    費，原告3人並受有精神上之痛苦，原告廖玉碧爰依民法第1
    84條第1項前段、第191條之2、第192條第1項、第194條規定
    ，請求被告賠償醫療費用新臺幣（下同）12,581元、殯葬費
    547,040元、精神慰撫金2,000,000元；原告陳旻均、陳思吟
    亦各依民法第194條規定，請求被告分別賠償精神慰撫金各2
    ,000,000元。並聲明：⑴被告應分別給付原告廖玉碧、陳旻
    均、陳思吟各2,559,621元、2,000,000元、2,000,000元，
    並均自起訴狀繕本送達翌日起至清償日止按週年利率5%計算
    之利息；⑵訴訟費用由被告負擔；⑶願供擔保，請准宣告假執
    行。
二、被告抗辯：對於原告請求之項目及金額，除精神慰撫金過高
    外，其餘均不爭執。而系爭事故之發生，除被告過失外，原
    告亦與有過失，應依民法第217條第1項規定，斟酌減免被告
    賠償金額；且原告3人業已分別自財團法人汽車交通事故特
    別補償基金各獲得670,624元之補償（3人合計共領取2,011,
    872元），應自對被告之請求予以扣除等語，並聲明：⑴原告
    之訴駁回；⑵訴訟費用由原告負擔；⑶被告如受不利判決，願
    供擔保免為假執行。
三、本院之判斷：
  ㈠按因故意或過失不法侵害他人之權利者，負損害賠償責任；
    汽車、機車或其他非依軌道行駛之動力車輛，在使用中加損
    害於他人者，駕駛人應賠償因此所生之損害；不法侵害他人
    致死者，對於支出醫療及增加生活上需要之費用或殯葬費之
    人，亦應負損害賠償責任；不法侵害他人致死者，被害人之
    父、母、子、女及配偶，雖非財產上之損害，亦得請求賠償
    相當之金額，民法第184條第1項前段、第191條之2前段、第
    192條第1項、第194條分別定有明文。
  ㈡經查，被告於109年7月5日下午6時許，駕駛上揭MPZ-8815號
    普通重型機車沿基隆市七堵區大同街往大武崙方向行駛，行
    經基隆市○○區○○街00號前，因過失造成系爭道路交通事故，
    致訴外人陳連棟送醫不治死亡，原告廖玉碧、陳旻均、陳思
    吟等人分別為陳連棟之配偶、子女等情，有交通部公路總局
    車輛行車事故鑑定覆議會覆議意見書（0000000案，見本院1
    09年度交訴字第31號卷第85頁至第87頁）、原告戶籍謄本在
    卷可按（見本院109年度交附民字第146號卷第11頁、第29頁
    ），復經本院依職權調閱該案相關刑事偵查及審理卷宗確認
    無訛，並為被告於刑事案件中所不爭執（見本院109年度交
    訴字第31號刑事判決），堪認上開事實為真。被告過失致陳
    連棟死亡，依上開規定，其對於原告等因而所受之損害，自
    應負損害賠償責任。
  ㈢原告廖玉碧請求賠償醫療費用12,581元、殯葬費用547,040元
    為有理由：
　　原告廖玉碧主張支出醫療費用12,581元、殯葬費用547,040
    元，業據提出醫療費用收據、遺體領回切結書、禮儀社收據
    、郵政跨行匯款申請書、喪葬費用請款單、基隆市立殯葬管
    理所使用設施規費繳納收據等件（見本院109年度交附民字
    第146號卷第13頁至第27頁），被告亦於本院審理時就原告
    廖玉碧此部分之支出並未有任何爭執，是原告廖玉碧就此部
    分之請求，應屬有據。
  ㈣原告廖玉碧、陳旻均、陳思吟各得請求精神慰撫金各元：
　　按不法侵害他人致死者，被害人之父、母、子、女及配偶依
    民法第194 條規定請求加害人賠償相當金額之慰撫金時，法
    院對於慰撫金之量定，應斟酌加害人、並被害人暨其父、母
    、子、女及配偶之身分、地位及經濟狀況定之（最高法院97
    年度台上字第2095號判決意旨參照）。經查，陳連棟為原告
    廖玉碧之配偶、原告陳旻均及陳思吟之父親，而為至親，陳
    連棟因系爭道路交通事故死亡，造成天人永隔之遺憾，衡情
    原告3人自均受有莫大之精神上痛苦。再查被告於道路交通
    事故發生後，經警詢問時自承具有高職畢業之教育程度、職
    業工、家庭經濟狀況勉持（見臺灣基隆地方檢察署109年度
    相字第262號卷第21頁），訴外人陳連棟於上開道路交通事
    故發生時年滿57歲、原告廖玉碧、陳旻均、陳思吟則分別為
    54歲、25歲、23歲，再經本院調閱原告3人與被告近5年間之
    財產資料（見限制閱覽卷宗兩造稅務電子閘門財產所得調件
    明細表，因事涉兩造之個人財務資料，自不宜於判決內逐一
    盤點），本院審酌系爭事故發生之實際情況、原告等所受精
    神上痛苦之程度、兩造之經濟能力等一切情狀，認原告等請
    求被告賠償非財產上損害各2,000,000元尚屬過高，應以各1
    ,200,000元為適當（從而，原告廖玉碧部分之金額應為1,75
    9,621元【計算式：12,581元＋547,040元＋1,200,000元＝1,75
    9,621元】）。
  ㈤兩造間就系爭事故之過失比例，及原告得請求之金額為何：
　⒈按損害之發生或擴大，被害人與有過失者，法院得減輕賠償
    金額或免除之，民法第217條第1項定有明文。此項規定之目
    的，在謀求加害人與被害人間之公平，故在裁判上法院得以
    職權減輕或免除之。次按行車速度，依速限標誌或標線之規
    定，無速限標誌或標線者，行經設有狹路之路段，應減速慢
    行，作隨時停車之準備；駕駛人應注意車前狀況，並隨時採
    取必要之安全措施，道路交通安全規則第93條第1項第2款、
    第94條第3項分別定有明文。再按行人應在劃設之人行道行
    走，在未劃設人行道之道路，應靠邊行走，同規則第133條
    前段亦定有明文。
　⒉被告駕駛普通重型機車，行經未劃分向標線之狹路彎道路段
    ，未減速慢行反超速行駛（自承車速60公里／小時），且未
    注意車前狀況，並隨時採取必要之安全措施，為肇事主因，
    訴外人陳連棟行經未劃分向線之狹路路段，未靠邊行走，為
    肇事次因，業經本院109年度交訴字第31號刑事判決認定，
    並有交通部公路總局車輛行車事故鑑定覆議會覆議意見書（
    0000000案，見本院109年度交訴字第31號卷第85頁至第87頁
    ）存卷可參，是本院綜合兩造各自之注意義務及過失情節，
    認被告應負擔70%之過失責任，原告應負擔30%之過失責任為
    適當。準此，依過失相抵之法則，爰減輕被告之賠償金額為
    70%，依此計算，原告廖玉碧、陳旻均、陳思吟分別可請求
    之賠償金額為1,231,735元（計算式：1,759,621元70%＝1,2
    31,735元【元以下四捨五入，下同】）、840,000元（計算
    式：1,200,000元70%＝840,000元）、840,000元，堪可認定
    。
  ㈦再按汽車交通事故發生時，請求權人因事故汽車無法查究、
    事故汽車為未保險汽車、事故汽車係未經被保險人同意使用
    或管理之被保險汽車、事故汽車全部或部分為無須訂立本保
    險契約之汽車等情事，未能依本法規定向保險人請求保險給
    付者，得於本法規定之保險金額範圍內，向特別補償基金請
    求補償；特別補償基金依第40條規定所為之補償，視為損害
    賠償義務人損害賠償金額之一部分；損害賠償義務人受賠償
    請求時，得扣除之，強制汽車責任保險法第40條第1項第2款
    、第42條第1項分別定有明文。依上開規定，各該給付視為
    被告損害賠償金額之一部份，亦無疑義。查原告3人已分別
    經財團法人汽車交通事故特別補償基金受領補償金670,624
    元乙節，業經被告於本院審理時主張扣除，並經原告當庭就
    確有受領上開金額乙情是認，此部分之事實亦足認定，從而
    此部分金額自應從原告3人於本件分別得請求被告賠償之金
    額中予以扣除，故原告廖玉碧尚得請求被告為賠償之金額為
    561,111元（計算式：1,231,735元－670,624元＝561,111元）
    、原告陳旻均猶得請求被告賠償之金額為169,376元（計算
    式：840,000元－670,624元＝169,376元）、原告陳思吟仍得
    向被告請求之賠償金額為169,376元。
四、按給付無確定期限者，債務人於債權人得請求給付時，經其
    催告而未為給付，自受催告時起，負遲延責任；其經債權人
    起訴而送達訴狀，或依督促程序送達支付命令，或為其他相
    類之行為者，與催告有同一之效力；遲延之債務，以支付金
    錢為標的者，債權人得請求依法定利率計算之遲延利息；應
    付利息之債務，其利率未經約定，亦無法律可據者，週年利
    率為5%，民法第229條第2項、第233條第1項前段及第203條
    分別定有明文。本件係侵權行為之債，屬於未定期限之債務
    ，而原告附帶民事起訴狀繕本送達日期為109年10月22日，
    有本院刑事庭送達證書存卷可查（見本院109年度交附民字
    第146號卷第33頁），則原告請求被告給付自起訴狀繕本送
    達翌日即109年10月23日起至清償日止，按週年利率5%計算
    之利息，自屬有據。
五、綜上所述，原告依侵權行為之法律關係，請求被告給付原告
    廖玉碧561,111元、原告陳旻均169,376元、原告陳思吟169,
    376元，及均自109年10月23日起至清償日止，按週年利率5%
    計算之利息，為有理由，應予准許；逾此範圍之請求，則無
    理由，應予駁回。
六、本件事證已臻明確，其餘之攻擊防禦方法，經核均與本件判
    決結果無影響，爰不一一論列。
七、原告陳明願供擔保請准宣告假執行及免為假執行，爰就原告
    勝訴部分，依原告聲請及併依職權，分別酌定相當擔保金額
    准許假執行及免為假執行。原告請求經本院駁回部分，其假
    執行之聲請因訴之駁回而失所附麗，併予駁回。
八、又法院為終局判決時，應依職權為訴訟費用之裁判，民事訴
    訟法第87條第1項雖有明文。然本件原告係提起本件刑事附
    帶民事訴訟，經本院刑事庭依刑事訴訟法第504條第1項移送
    前來，依同條第2項規定免納裁判費，且本件訴訟中並無其
    他訴訟費用之發生，故本院自毋庸為訴訟費用裁判之諭知，
    附此敘明。
中　　華　　民　　國　　110 　年　　12　　月　　21　　日
                  民事庭法　官　李謀榮　　　　　
以上正本係照原本作成。
如對本判決上訴，須於判決送達後20日內向本院提出上訴狀（須
按對造人數提出繕本）。
如委任律師提起上訴者，應一併繳納上訴審裁判費。
中　　華　　民　　國　　110 　年　　12　　月　　21　　日
                        書記官　鄭又綾